最高法院刑事裁定            一○○年度台抗字第一○七○號
再 抗告 人  劉威典
上列再抗告人因強盜等罪案件，不服台灣高等法院台中分院中華
民國一○○年十一月八日駁回抗告之裁定（一○○年度抗字第九
四七號），提起再抗告，本院裁定如下：
    主  文
再抗告駁回。
    理  由
一、攜帶兇器強盜部分：
本件原裁定以：按上訴期間為十日，自送達判決後起算，刑事訴
訟法第三百四十九條前段定有明文。又辯護人為被告之利益而上
訴，其上訴期間之計算，仍應自被告收受判決之日為標準（本院
三十年上字第二七○二號判例參照）。經查本件再抗告人劉威典
係於民國一○○年九月九日收受第一審刑事判決正本，有送達證
書附卷足憑，而再抗告人現羈押於法務部矯正署台中看守所（即
台中市○○區○○路十一號），其所在地與第一審法院間，並無
在途期間可供扣除，其上訴期間至一○○年九月十九日（星期一
）已屆滿。乃再抗告人之選任辯護人郭隆偉律師遲至同年九月二
十日，始為再抗告人之利益提起上訴，有刑事聲明上訴狀及其上
所蓋第一審法院收文戳章附卷可稽，已逾上訴期間十日之法定不
變期間（按郭隆偉律師係第二審之選任辯護人，非第一審之選任
辯護人，依刑事訴訟法第三百四十六條前段規定，僅原審即第一
審之辯護人得為被告之利益上訴於第二審。郭隆偉律師雖在第二
審被選任為辯護人，並無依刑事訴訟法第三百四十六條前段規定
為被告利益上訴之權。另依上訴狀所載，其上訴人為「劉威典」
，得認為係郭隆偉律師代被告撰寫上訴狀，由被告自行上訴，僅
被告應補正簽名而已），其上訴不合法律上之程式，關於上訴期
間部分且無從補正，第一審法院因而裁定駁回再抗告人之上訴。
再抗告人不服第一審駁回上訴之裁定，向第二審提起抗告。原審
以抗告意旨雖稱上訴期間之計算，如被告與辯護人收受判決正本
之時間不同時，應以最後應受送達之人收受之日為準，又再抗告
人之辯護人向第一審法院，遞交委任狀及閱卷聲請書，即屬「實
質上訴」之意思表示，應認再抗告人之第二審上訴，係屬合法云
云。惟依刑事訴訟法第二百二十七條第一項之規定，裁判書正本
雖應送達於辯護人，然辯護人為被告之利益提起上訴期間之計算
，仍應自被告收受判決之日為標準，故判決書正本既已合法送達
於再抗告人，即應開始起算其上訴期間。又提起上訴，應以上訴
書狀提出於原審法院為之，刑事訴訟法第三百五十條第一項定有
明文，即提起第二審上訴係屬要式之訴訟行為，尚非由辯護人遞
交委任狀及閱卷聲請書，即可認係「實質上訴」，抗告意旨所指
各情顯屬誤會，其抗告為無理由，爰駁回抗告。再抗告人以依相
關立法過程等情指稱，辯護人係屬獨立上訴權人，且再抗告人在
第二審之選任辯護人郭隆偉律師，既已遞交委任狀於第一審法院
，即應認係屬「實質上訴」。乃原裁定援引不合時宜之本院判例
，駁回再抗告人之抗告，於法有違云云。然查：刑事訴訟法第三
百四十六條前段雖規定：原審之辯護人得為被告之利益而上訴，
然本件係由第二審之選任辯護人郭隆偉律師（非第一審之選任辯
護人蕭慶鈴律師）為被告之利益提起第二審上訴，已與前揭規定
不合（祇能認為係被告自行上訴）。惟無論辯護人為被告之利益
提起上訴或被告自行上訴，其期間之計算，均應以被告收受判決
之日為標準。至於辯護人遞交委任狀及閱卷聲請書，並不能認係
合法之上訴，原裁定乃依法駁回抗告，經核於法並無不合。關於
加重強盜部分，再抗告意旨仍執陳詞，指摘原裁定不當，為無理
由，應予駁回。
二、竊盜部分：
按不得上訴於第三審法院之案件，其第二審法院所為裁定，不得
抗告，刑事訴訟法第四百零五條定有明文；此項規定，於再抗告
同有適用，此觀同法第四百十五條第二項規定自明。本件再抗告
人所犯刑法第三百二十條竊盜罪部分，屬刑事訴訟法第三百七十
六條第二款所列不得上訴於第三審法院之案件。再抗告人不服第
一審所為駁回上訴之裁定，提起抗告，既經原審裁定駁回，即不
得再抗告。乃再抗告人猶對此部分提起再抗告，為法所不許，亦
應併予駁回。
據上論結，應依刑事訴訟法第四百十一條前段、第四百十二條，
裁定如主文。
中    華    民    國  一○○  年   十二   月  二十九  日
                      最高法院刑事第十二庭
                          審判長法官  陳  世  雄  
                                法官  張  祺  祥  
                                法官  宋      祺  
                                法官  惠  光  霞  
                                法官  周  盈  文  
本件正本證明與原本無異
                                      書  記  官  
中    華    民    國  一○一  年    一    月    六    日
                                                      Ｅ